【裁判字號】    97,上,679
【裁判日期】    980211
【裁判案由】    塗銷土地所有權移轉登記
【裁判全文】
臺灣高等法院民事裁定                   97年度上字第679號
上  訴  人  甲○○
訴訟代理人  楊岱樺律師
被  上訴人  丁○○
            乙○○
            丙○○
            戊○○
            辛○○
            己○○
            庚○○
上七人共同
訴訟代理人  蘇千祿律師
上列當事人間塗銷土地所有權移轉登記事件，本院裁定如下：
    主  文
本件於台北高等行政法院97年度訴字第02727號甲○○與國防部
間眷舍事件行政訴訟終結前，停止訴訟程序。
    理  由
一、按「訴訟全部或一部之裁判，以他訴訟之法律關係是否成立
    為據者，法院得在他訴訟終結前以裁定停止訴訟程序。前項
    規定，於應依行政爭訟程序確定法律關係是否成立者準用之
    。但法律別有規定者，依其規定。」民事訴訟法第182條定
    有明文。
二、查本件上訴人主張伊之父林坤崙於民國（下同）89年2月20
    日死亡後，伊之繼母李雨妹雖依眷改條例第5條第1項前段：
    「原眷戶享有承購依本條例興建之住宅及由政府給與輔助購
    宅款之權益。原眷戶死亡者，由配偶優先承受其權益。」之
    規定，向國防部承購該部就其父所居住臺北縣板橋市○○路
    ○段力行新村力行3巷15號之舊眷舍改建於「建華新城」之
    臺北縣板橋市○○路○段309之11號7樓房屋及基地（下稱系
    爭房地）。惟李雨妹於取得系爭房地所有權移轉登記前已於
    96年2月22日死亡，則依前揭眷改條例第5條第1項後段「原
    眷戶與配偶均死亡者，由其子女承受其權益，餘均不得承受
    其權益。」之規定，前開眷舍改建之權益即應由林坤崙與前
    妻所生子女林茂星、林茂盛、林茂鈞、林鳳蘭、林鳳嬌及上
    訴人承受，嗣繼承人間依前開眷改條例第5條第2項之規定，
    協議由上訴人一人向國防部表示承受。詎國防部於李雨妹死
    亡後，仍於96年5月31日由臺北縣板橋地政事務所以板登字
    第297590號收件，並以買賣為原因，於96年7月2日將系爭房
    地之所有權移轉登記予李雨妹等情，認已侵害上訴人之承受
    權益等情，爰依繼承及侵權行為、不當得利之法律關係提起
    本訴，聲明：(一)、被上訴人乙○○、丙○○、丁○○、戊○
    ○、辛○○、庚○○、己○○等應將其被繼承人李雨妹就坐
    落臺北縣板橋市○○段第696地號，持分100000分之183土地
    ，於96年5月31日由臺北縣板橋地政事務所以板登字第29709
    0號收件，並以買賣為原因，於96年7月3日所辦理之李雨妹
    與國防部間之所有權移轉登記予以塗銷。(二)、被上訴人乙○
    ○、丙○○、丁○○、戊○○、辛○○、庚○○、己○○等
    應將其被繼承人李雨妹就坐落臺北縣板橋市○○段第8106建
    號，建物門牌為臺北縣板橋市○○路○段309之11號7樓，持
    分全部之房屋，於96年5月31日由臺北縣板橋地政事務所以
    板登字第297590號收件，並以買賣為原因，於96年7月2日所
    辦理之李雨妹與國防部間之所有權移轉登記予以塗銷。則本
    件上訴人之權益是否受有損害，依繼承及侵權行為、不當得
    利之法律關係提起本訴有無理由，關鍵即在於其依前開眷改
    條第5條第1項後段規定，是否擁有眷舍改建之承購權。而上
    訴人向國防部表示承受其被繼承人林坤崙之眷舍改建權益乙
    節，已對國防部向台北高等行政法院提起行政訴訟，刻由台
    北高等行政法院97年度訴字第02727號審理中，是本件法律
    關係是否成立，即以該行政訴訟為據，且兩造亦同意於前開
    行政訴訟終結前停止本件訴訟程序 (見本院卷第141、148
    頁)，為免裁判兩歧，影響審判威信，本院認有裁定停止本
    件民事訴訟程序之必要。
三、依首開法條裁定如主文。
中    華    民    國    98    年    2     月    11    日
                    民事第十庭
                        審判長法  官  黃豐澤
                              法  官  蕭艿菁
                              法  官  林麗玲
正本係照原本作成。
如不服本裁定，應於收受送達後10日內向本院提出抗告狀，並應
繳納抗告費新台幣１千元。
中    華    民    國    98    年    2     月    11    日
                              書記官  李明昇

司法院資訊處製作；財團法人民間司法改革基金會備份。
